臺灣高等法院刑事判決　　　　　　　　94年度上訴字第2920號
上　訴　人　臺灣新竹地方法院檢察署檢察官
被　　　告　甲○○
指定辯護人　本院公設辯護人　周君穎
上列上訴人因被告公共危險等案件，不服臺灣新竹地方法院94年
度訴字第112號，中華民國94年7月22日第一審判決（起訴案號：
臺灣新竹地方法院檢察署93年度核退偵字第267號），提起上訴
，本院判決如下：
    主  文
原判決撤銷。
甲○○以加害生命、身體之事，恐嚇他人致生危害於安全，累犯
，處有期徒刑肆月。又，放火燒燬現供人使用之住宅，未遂，累
犯，處有期徒刑參年拾月。應執行有期徒刑肆年。
    事  實
一、甲○○前曾因偽造文書案件，經臺灣花蓮地方法院於民國（
    下同）82年5月18日，以82年度易字第399號判決判處有期徒
    刑7月確定；又因違反肅清煙毒條例案件，經臺灣臺中地方
    法院於82年7月14日，以82年度訴緝字第548號判決判處有期
    徒刑3年4月確定；又因違反肅清煙毒條例（販賣運輸毒品）
    案件，經本院花蓮分院於82年9月23日以82年度上訴字第321
    號判決判處有期徒刑8年確定；嗣經裁定應執行刑為有期徒
    刑11年，而自82年8月7日入監執行，於87年6月20日縮短刑
    期假釋出監，至92年11月25日縮短刑期屆滿未經撤銷假釋，
    以已執行完畢論。
二、甲○○與乙○○原係同居之男女朋友關係，93年1月4日下午
    某時許，甲○○與乙○○二人，在乙○○向丙○○所承租新
    竹市○○○街22號3樓之租屋處，因共同飼養之三隻貓問題
    發生爭執，復因甲○○持二人共有平日放置在上開租屋處內
    使用之剪刀一把，欲刺二人所豢養之貓而遭乙○○制止，雙
    方因而發生口角。甲○○乃基於恐嚇人之生命、身體安全之
    故意，對乙○○恐嚇稱：「要對乙○○家人不利」、「要跟
    乙○○同歸於盡」等語，致使乙○○心生畏懼。嗣乙○○欲
    搶下甲○○手上之剪刀，甲○○見狀更加氣憤，又另行起意
    ，其明知上開租屋處平日為其與乙○○居住使用之住宅，屋
    內多為易燃之裝潢、衣物及家具，且該租屋處所在係一公寓
    式之住宅大樓，為現供人使用之住宅，亦明知如在該住宅點
    火引燃易燃物，勢將導致火勢蔓延燃燒整棟住宅，仍基於放
    火燒燬現供人使用住宅之故意，於同日14時47分稍前之某時
    許，在上開租屋處之西北側房間內，將相當數量之衛生紙及
    便條紙撕碎後，分別放置在該房間內屬乙○○所有之彈簧床
    西北側床板處，暨南側床板西南角處，再以取自床頭櫃屬甲○○所有之打火機一個（未扣案）點燃各該撕碎之紙張後，
    引燃該彈簧床，致彈簧床、床板、北側床頭櫃嚴重燒燬，南
    側床板西南角燒穿，該房間浴廁內部牆面、及物品受煙燻及
    熱熔，房間西側落地窗鋁框上方受有燒熔，另於上開租屋處
    廚房東側之瓦斯爐附近，接續以上述相同之方式引燃，致廚
    房內部、東南側陽台磁磚受煙燻，客廳及和室牆面受煙燻。
    乙○○見狀欲加以撲滅，惟遭甲○○持剪刀刺傷（傷害部分
    業據乙○○於原法院審理時撤回告訴，詳如後述），乙○○
    見無法阻止，遂逃出該租屋處，至一樓管理室向管理員張振
    池求救，而由張振池於同日14時47分許通知新竹市消防局，
    消防人員於同日14時51分許到達現場滅火，於同日15時14分
    許將火勢撲滅，始未波及大樓內之其餘住宅，丙○○所有之
    上開住宅居住效用、住宅之主要構成部分亦未喪失效用，而
    未遂；惟仍造成乙○○所有之家具、丙○○所有之門窗、窗
    簾、浴室設備、燈具等設施毀壞，致令不堪使用。
三、案經丙○○、乙○○告訴暨由新竹市警察局第一分局報告臺
    灣新竹地方法院檢察署檢察官偵查起訴。
    理  由
一、關於恐嚇危害安全罪部分事實之認定：
    訊據被告甲○○矢口否認有恐嚇危害安全罪犯行，辯稱：有
    與乙○○吵架，有拿剪刀要刺貓，但是沒有恐嚇他云云。惟
    查：
  (一)證人乙○○於警詢時即指陳：93年1月4日約14時許，當時甲○○進入屋內向我要錢，我不理會他，他說要把我所養的波
    斯貓賣掉，雙方開始爭吵並向我拳打腳踢，後逼退我到主臥
    室，仍然向我拳打腳踢，他在主臥室內電視櫃子內拿出一把
    剪刀，向波斯貓之脖子刺去，並向我要脅要對我家人不利，
    然後說要跟我同歸於盡，讓我心生畏懼等語（見偵字第313
    號卷第11頁背面）。
  (二)證人乙○○在原法院審理中雖翻異前供，改稱：（辯謢人問
    ：在警察問你時，為何還說甲○○有威脅要對你家人不利？
    ）我沒有講這些話，也沒有講同歸於盡；（問：為何在警訊
    時，你明白講說甲○○拿刀刺貓咪，還威脅要對你不利，要
    跟你同歸於盡？）因為我生氣，我三隻貓咪都不見了；（問
    ：所以你是很生氣在警局才如此說？）是，事實上沒有這些
    事等語（見原審卷第66頁）。然經原審命被告暫退庭後，再
    詰問證人「是否到法院作證有壓力？」時，證人乙○○即當
    庭哭泣，復供證：（問：是否害怕照當初發生的情形講會害
    怕對妳或是家人不利？）是「有」云云（見原審卷第69頁背
    面）。本院審酌：案重初供，蓋以案件甫發生之時，對於
    案件發生經過之記憶較為清楚，且未及思考其他之利害關係
    ，亦未及勾串，故當時所為之供述較為真實可採；證人乙○○在原審已陳明在法院之作證「害怕照當初發生的情形講
    會害怕對伊或是家人不利，有如前述；證人在原審與被告
    隔離訊問時供稱：被告就是有動作讓伊害怕等語（見原審卷
    第69頁背面），得徵渠於警詢中之指述應非虛構；因認證人
    乙○○先前於警詢中之陳述具有較可信之特別情況，且為證
    明犯罪事實所必要者，依刑事訴訟法第159條之2之規定，得
    為證據。
  (三)證人乙○○於警詢中之上揭指證，核與證人張振池於警詢時
    供陳：當時他太太下樓時全身都是血，又揚言她老公要放火
    同歸於盡等語（見偵字第313號卷第15頁）相符。次查，證
    人張振池於警詢時之供證，雖屬被告以外之人於審判外之言
    詞陳述；然被告在本院審理中對於該證言之證據能力並未為
    爭執，亦未在本辯論終結前為聲明異議，依刑事訴訟法第15
    9條之5之規定，亦得為證據。從而，被告於上揭時地，確實
    有對乙○○恐嚇「要對渠家人不利」、「要跟渠同歸於盡」
    等語，已可認定。
  (四)綜上所述，恐嚇危害安全之事證已臻明確，被告此部分犯行
    堪以認定。
二、關於放火罪部分事實之認定：
    被告甲○○於原審及本院審理中，對於在上開時地，以前述
    方式為放火之行為，造成上開住宅有如事實欄所述損害等情
    ，均坦承不諱。復查：
  (一)被告之自白核與告訴人丙○○於檢察官偵查中指訴上開住宅
    確實因被告之放火行為，而受有如事實欄所示之毀損情狀（
    見核退偵字第267號卷第22頁至第24頁）；證人張振池於警
    詢時指陳：93年1月4日下午2時47分許，我在新竹市○○○
    街22號藝術名宮警衛室當班，當時22號3樓火警，起火戶之
    女主人下來求救，我看到3樓冒煙，就馬上打119，他（被告
    ）的太太說他要放火燒房子云云（見偵字第313號卷第14 頁
    ）；證人乙○○於原法院審理時具結供證：甲○○拿抽取式
    衛生紙及紙條來撕，用打火機點燃云云（見原審卷第69頁）
    ；相符。參以：新竹市消防局現場調查結果認：93年1月4日
    下午2時47分許，新竹市○○○街22號3樓房屋火災案，其起
    火處計有三處，分別位於廚房東側瓦斯爐附近、西北側房間
    北側床板西側附近、及西北側房間南側床板西南角附近，研
    判本案起火原因以人為縱火引發火災之可能性最大，有該局
    93年1月19日火災原因調查報告書1件在卷可稽（見偵字第26
    7號卷第34頁至第39頁）；並有現場相片7紙在卷可資佐證（
    見偵字第313號卷第29頁至第32頁）。
  (二)告訴人丙○○於檢察官偵查中所為之指訴、證人張振池於警
    詢所為之供證，雖屬被告以外之人於審判外之言詞陳述；現
    場檢證照片，則屬被告以外之人於審判外之書面陳述；然告
    訴人丙○○於檢察官偵查中之指訴並無顯不可信之情況，現
    場檢證照片則係承辦本案之警員偵辦本案職務上所製作之紀
    錄文書，亦無顯不可信之情況，分別依刑事訴訟法第159條
    之1第2項、第159條之4第1款之規定，均得為證據。至於，
    證人張振池於警詢所為之供證，被告在本院審理中對於證據
    能力並未為爭執，亦未在本辯論終結前為聲明異議，依刑事
    訴訟法第159條之5之規定，亦得為證據。被告之自白核與事
    實相符，自屬可信。
  (三)本件起火地點即新竹市○○○街22號3所在為「藝術名宮大
    樓」，該大樓為17層樓RC結構之集合住宅，起火地點平日供
    被告甲○○及證人乙○○居住生活之用，為現供人使用之住
    宅乙節，已據被告甲○○自承在卷，核與告訴人丙○○於檢
    察官偵查中、證人乙○○在原法院審理時證述之情節相符（
    見偵字第267號卷第22頁、原審卷第65頁）。顯見被告對於
    其放火之標的物是現供人使用住宅之事實早有認識，乃竟仍
    予放火，其主觀上確有放火之故意，自毋庸置疑。
  (四)本案放火部分，事證亦臻明確，被告犯行洵堪認定。
三、論罪法條：
  (一)被告以「要對乙○○家人不利」、「要跟乙○○同歸於盡」
    等加害生命之言詞恐嚇乙○○，所為核係犯刑法第305條之
    恐嚇危害安全罪。
  (二)復按刑法第173條第1項所謂放火燒燬現供人使用之住宅，必
    須房屋構成之重要部分已燒燬，如僅房屋內之傢俱、物件燒
    燬，房屋本身尚未達喪失其效用之程度，即不能依該條項論
    罪，本件上開住宅構成部分並未燒燬喪失效用，被告放火結
    果僅西北側房間內之彈簧床、床板、北側床頭櫃嚴重燒燬，
    南側床板西南角燒穿，該房間浴廁內部牆面及物品受煙燻及
    熱熔，房間西側落地窗鋁框上方受有燒熔，廚房內部、東南
    側陽台磁磚受煙燻，客廳及和室牆面受煙燻，乙○○所有之
    家具、丙○○所有之門窗、窗簾、浴室設備、燈具等設施燒
    燬，應係犯同條第3項、第1項放火燒燬現供人使用住宅未遂
    罪。被告先後三次以打火機點燃碎紙之動作，在客觀上屬整
    個放火行為之接續行為，僅成立一放火燒燬現供人使用住宅
    未遂罪。被告著手放火燒燬現供人使用住宅之未遂犯行，依
    刑法第26條前段規定，應按既遂犯之刑度減輕其刑。又被告
    之放火行為雖造成告訴人乙○○、丙○○所有上開之物毀損
    致令不堪用，然此為放火行為之當然結果，不另論以刑法第
    354條之毀損罪。
  (三)被告前曾因偽造文書案件，經臺灣花蓮地方法院於82年5月1
    8日，以82年度易字第399號判決判處有期徒刑7月確定；又
    因違反肅清煙毒條例案件，經臺灣臺中地方法院於82 年7月
    14日，以82年度訴緝字第548號判決判處有期徒刑3年4 月確
    定；又因違反肅清煙毒條例案件，經本院花蓮分院於82年9
    月23日以82年度上訴字第321號判決判處有期徒刑8年確定；
    嗣經裁定應執行刑為有期徒刑11年，而自82年8月7日入監執
    行，於87年6月20日縮短刑期假釋出監，至92年11月25 日縮
    短刑期屆滿未經撤銷假釋，以已執行完畢論，有本院被告全
    國前案紀錄表在卷可查，其於受有期徒刑執行完畢後五年內
    ，再犯本件有期徒刑以上刑之罪，為累犯，應依刑法第47條
    之之規定加重其刑。
  (四)另按刑法上之牽連犯，係指行為者意念中祇欲犯某罪，而其
    實施犯罪之方法，或其實施犯罪之結果，觸犯行為人目的行
    為以外之其他罪名而言。牽連犯的數行為間，有無方法或結
    果行為與目的行為之牽連關係存在，並應參酌行為時客觀的
    事實以為決定，亦即在客觀上認其方法或結果行為，與犯罪
    之目的行為，有不可分離之直接密切關係，始克成立，最高
    法院79年台上字第547號著有判例。查，被告雖有以「要對
    乙○○家人不利」、「要跟乙○○同歸於盡」等加害生命之
    言詞恐嚇乙○○後，不久即將相當數量之衛生紙及便條紙撕
    碎，用以放置在該房間內之彈簧床西北側床板處，及南側床
    板西南角處，再以打火機點燃，欲燒燬該房屋；然遍閱全部
    卷證資料，被告在乙○○跑至樓下呼救時，並未有任何阻擋
    之行為，顯見被告放火欲燒燬該房屋，係與乙○○因貓事爭
    執後，一時氣忿而另行起意為之，並非在遂行「要跟乙○○
    同歸於盡」之目的，先後二罪之間，並無不可分離之直接密
    切關係，而無方法結果之牽連關係。被告所犯上揭刑法第
    305條之恐嚇危害安全罪、同法第173條第3項、第1項放火燒
    燬現供人使用之住宅未遂罪，犯意各別，犯罪構成要件復不
    相同，自應予以分論併罰。
四、原審認被告罪證明確據以論罪科刑，固非無見。惟查，被告
    所為，係犯刑法第305條之恐嚇危害安全罪及同法第173條第
    3項、第1項放火燒燬現供人使用之住宅未遂罪，其所犯二罪
    ，犯意各別，犯罪構成要件復不相同，又無不可分離之直接
    密切關係，自應予以分論併罰，詳如前述，乃原審竟認被告
    所犯上開二罪間，有方法結果之牽連關係，為牽連犯，應依
    刑法第55條之規定，從一重之放火燒燬現供人使用住宅未遂
    罪處斷，尚有未洽。公訴人之上訴意旨執以指摘原判決不當
    ，為有理由，應由本院將原判決撤銷改判。爰審酌被告與告
    訴人乙○○係同居男女朋友關係，竟因一時之口角爭吵，即
    不顧二人多年之情感及無視乙○○為一瘦弱女子，竟為上開
    恐嚇及放火犯行，嚴重威脅乙○○之生命安全，以及居住於
    上址住宅大樓內其餘住戶之生命、財產安全，並參酌被告素
    行不佳、犯罪之動機、手段、目的、及未釀成鉅災，在本院
    審理中已與告訴人丙○○成立訴訟上和解，承諾賠償告訴人
    所受之損害，犯罪後尚具悔意等一切情狀，分別量處如主文
    所示之刑，並定其應執行之刑。公訴人雖對被告放火放行具
    體求處有期徒刑九年六月，對被告恐嚇犯行具體求處有期徒
    刑一年，惟經本院審酌上情後，認尚嫌過重，仍以上開所示
    之刑為當，附此敘明。扣案之剪刀一把，為被告與告訴人乙○○所共有，並非被告一人單獨所有，業據被告供承在卷；
    另供被告犯罪用之打火機，並未扣案，為免將來執行上之困
    難，爰均不為沒收之諭知。
五、
  (一)公訴意旨另以：被告於上揭時、地，持剪刀刺告訴人乙○○
    ，致乙○○受有右上肢二處裂傷之傷害，因認被告涉犯刑法
    第277條第1項傷害罪嫌等語。
  (二)按告訴乃論之罪，告訴人於第一審辯論終結前得撤回其告訴
    ；又告訴經撤回者，應諭知不受理之判決，刑事訴訟法第23
    8條第1項、第303條第3款分別定有明文。
  (三)查本件告訴人乙○○告訴被告傷害部分，公訴人認係觸犯刑
    法第277條第1項之罪，依同法第287條之規定，須告訴乃論
    。茲據告訴人乙○○於原法院審理時當庭撤回其告訴，有審
    判筆錄及撤回告訴狀各一件在卷可稽（見原審卷第65頁、第
    77頁）。復因本院認被告所犯傷害罪與上開本院認定有罪之
    放火燒燬現供人使用住宅未遂罪間，有方法結果之裁判上一
    罪關係，故不另為不受理之諭知：
據上論斷，應依刑事訴訟法第369條第1項前段、第364條、第299
條第1項前段，刑法第173條第3項、第1項、第305條、第26條前
段、第51條第5款、第47條，罰金罰鍰提高標準條例第一條前段
，判決如主文。
本案經檢察官林炳雄到庭執行職務。
中　　華　　民　　國　　94　　年　　11　　月　　30　　日
                  刑事第十三庭  審判長法　官  劉景星
                                      法　官  陳志洋
                                      法　官  陳博志
以上正本證明與原本無異。
放火罪部分如不服本判決，應於收受送達後十日內向本院提出上
訴書狀，其未敘述上訴之理由者並得於提起上訴後十日內向本院
補提理由書（均須按他造當事人之人數附繕本）。
恐嚇罪部分不得上訴。
                                      書記官　游桂
中　　華　　民　　國　　94　　年　　12　　月　　1 　　日
附錄：本案論罪科刑法條全文
刑法第173條第3項、第1項
放火燒燬現供人使用之住宅或現有人所在之建築物、礦坑、火車
、電車或其他供水、陸、空公眾運輸之舟、車、航空機者，處無
期徒刑或7年以上有期徒刑。
失火燒燬前項之物者，處1年以下有期徒刑、拘役或500元以下罰
金。
第一項之未遂犯罰之。
中華民國刑法第305條
以加害生命、身體、自由、名譽、財產之事，恐嚇他人致生危害
於安全者，處2年以下有期徒刑、拘役或300元以下罰金。
